【裁判字號】    99,交聲,335
【裁判日期】    990903
【裁判案由】    違反道路交通管理處罰條例聲明異議
【裁判全文】
臺灣苗栗地方法院交通事件裁定         99年度交聲字第335號
原處分機關  交通部公路總局新竹區監理所苗栗監理站
異  議  人
即受處分人  甲○○
上列受處分人因違反道路交通管理處罰條例案件，對於交通部公
路總局新竹區監理所苗栗監理站於民國99年8 月4 日所為之竹監
苗字第裁54-F00000000號處分（原舉發案號：苗縣警交字第F000
00000 號）、民國99年4 月26日所為之竹監苗字第裁54-F000000
00號處分（原舉發案號：苗縣警交字第F00000000 號），聲明異
議，本院裁定如下：
    主  文
關於交通部公路總局新竹區監理所苗栗監理站之竹監苗字第裁54
-F00000000號處分，異議人之異議駁回。
關於交通部公路總局新竹區監理所苗栗監理站之竹監苗字第裁54
-F00000000號處分之吊扣駕駛執照拾貳個月部分撤銷。
前項撤銷部分，甲○○汽車駕駛人，駕駛汽車經測試檢定酒精濃
度超過規定標準，吊扣普通小型車駕駛執照壹年。
    理  由
一、原處分意旨略以：異議人即受處分人甲○○分別於民國98年
    4 月3 日20時55分，駕駛車牌號碼MF-5260 號自用小客車行
    經苗栗縣苗栗市○○里○○地○道，為苗栗縣警察局苗栗分
    局警備隊警員舉發「酒後駕車，經酒測呼氣值為0.96MG/L」
    違規；及於98年4 月20日21時1 分許，騎乘車牌號碼ML5-21
    8 號重型機車行經苗栗縣苗栗市○○○路與龍岡道口處，為
    苗栗縣警察局交通警察隊警員舉發「酒後駕車拒絕接受測試
    酒精濃度」違規；原處分機關爰依道路交通管理處罰條例第
    35條第1 項第1 款、第24條第1 項第2 款、第35條第4 項暨
    舉發違反道路交通管理事件統一裁罰標準及處理細則第41條
    第4 項規定，分別於99年8 月4 日掣開竹監苗字第裁54-F00
    000000號裁決書，裁處異議人罰鍰新臺幣（下同）49,500元
    整、吊扣駕駛執照12個月及施以道路交通安全講習；及於99
    年4 月26日掣開竹監苗字第裁54-F00000000號裁決書，裁處
    異議人罰鍰60,000元整、吊銷駕駛執照、3 年內不得考領駕
    駛執照，原處分並無不法等語。
二、異議意旨略以：1.異議人於99年4 月3 日係駕駛小客車酒駕
    違規，卻要吊扣職業聯結車駕照，顯然不合理，懇請准予吊
    扣小型車駕照為宜；2.又異議人於99年4 月20日係騎乘車牌
    號碼ML5-218 號重型機車酒駕違規，卻要吊銷職業聯結車駕
    照，顯然不合理，懇請准予禁止考重型機車駕照3 年為宜，
    以維異議人生計，為此向法院提出聲明異議，請求撤銷原處
    分等語。
三、經查：
(一)、就原處分機關於99年4 月26日所為竹監苗字第裁54-F000000
    00號處分之部分：
１、按異議人不服道路交通管理處罰條例第8 條主管機關所為之
    處罰，得於接到裁決書之翌日起20日內，向管轄地方法院聲
    明異議，道路交通管理處罰條例第87條第1 項定有明文。次
    按交通法庭認聲明異議不合法律上之程式或其異議權已經喪
    失者，應以裁定駁回之，但其不合法律上之程式可補正者，
    應先定期命為補正，逾期不補正者，即予駁回，道路交通案
    件處理辦法第18條亦定有明文。
２、經查，原處分機關竹監苗字第裁54-F00000000號裁決書係於
    民國99年4 月26日由異議人至原處分機關臨櫃收受，有交通
    部公路總局新竹區監理所苗栗監理站送達證書影本1 份在卷
    可稽（見本院卷第7 頁），堪認上開裁決書業已合法送達，
    而自送達之日即99年4 月26日起發生送達之效力。是異議人
    倘對上開處分不服，依前揭規定，自應於裁決書合法送達之
    翌日即99年4 月27日起算，至遲應於99年5 月17日（因末日
    99年5 月16日適逢星期日，故不算入，而延至同年5 月17日
    即星期一）之異議屆止日向原處分機關提出聲明異議狀，方
    屬合法，惟異議人竟遲至99年8 月10日始向原處分機關遞狀
    聲明異議，有聲明異議狀之收文章戳記可證，故其聲明異議
    顯已逾期，不合法律上程式，且無從補正，揆諸首揭說明，
    自應將異議人之異議駁回。
(二)、就原處分機關於99年8 月4 日所為竹監苗字第裁54-F000000
    00號處分之部分：
１、按汽車駕駛人飲用酒類後其吐氣所含酒精濃度超過每公升0.
    25毫克以上，不得駕車；又汽車駕駛人，駕駛汽車經測試檢
    定酒精濃度超過規定標準者，處新臺幣1 萬5 千元以上6 萬
    元以下罰鍰，並當場移置保管該汽車及吊扣其駕駛執照1 年
    ，道路交通安全規則第114 條第2 款及道路交通管理處罰例
    （下稱同條例）第35條第1 項第1 款分別定有明文。次按同
    條例第68條業於民國94年12月14日修正，並自95年3 月1 日
    施行，修正前之同條例第68條規定：「汽車駕駛人，因違反
    本條例及道路交通安全規則之規定，受吊扣或吊銷駕駛執照
    處分時，吊扣或吊銷其持有各級車類之駕駛執照」。而修正
    後之同條例第68條規定：「汽車駕駛人，因違反本條例及道
    路交通安全規則之規定，受吊銷駕駛執照處分時，吊銷其持
    有各級車類之駕駛執照」。該條文修正前，其原提案修正條
    文為：「汽、機車駕駛人，因違反本條例及道路交通安全規
    則之規定，受吊扣或吊銷駕駛執照處分時，吊扣或吊銷其違
    法或違規當時所駕駛車輛之駕駛執照」。立法理由略以：「
    原條文將違法或違規駕駛人所持有各級車類之駕駛執照一併
    吊扣或吊銷，失之過酷，影響人民工作及生活甚鉅，爰修正
    之」等語，是以其立法意旨在於違規行為對道路交通秩序之
    維持及道路交通安全已生較大之影響，故規定吊扣或吊銷其
    持有各級車類之駕駛執照，以限制其繼續駕車行駛道路之權
    利，其係屬駕駛行為之限制，並不因所持駕駛執照種類不同
    而有所差異。而最後通過之修正條文，係將同條例第68條原
    有條文中之「吊扣或」3 字刪除各情，有立法院交通委員會
    94年10月5 日台立交字第0942400153號函附同條例第68條審
    查報告可按（參立法院公報第94卷第70期第5 至138 頁）。
    揆諸上揭立法理由及立法經過，依修正後之條文而受「吊銷
    駕照」處分者，仍維持吊銷其持有各級車類之駕駛執照；受
    「吊扣駕照」處分者，則僅「吊扣」其違法或違規當時所駕
    駛車輛之駕駛執照，不再吊扣其持有各級車類之駕駛執照。
    且同條例第35條第1 項第1 款前段既將汽車及駕駛執照併列
    ，而不稱「吊扣其各級車類之駕駛執照」，解釋上當係指同
    一等級之汽車駕駛執照而言，不得任意擴張解釋。再者，酒
    醉駕車行為均製造法所不容許之風險，以風險製造之立場觀
    之，並不因駕駛車輛種類之不同，而有所差別。準此，依現
    行道路交通管理處罰條例第68條規定，條文僅規定吊銷駕照
    處分效力與執行方式，並未規定吊扣駕照之執行，則交通監
    理機關對於受處分人因有違反道路交通管理處罰條例之情形
    ，應受吊扣駕駛執照處分時，僅吊扣受處分人違規或違法當
    時所駕駛車類之駕駛執照即為已足，不得再對受處分人吊扣
    其持有其他各類車輛之駕駛執照（臺灣高等法院97年度交抗
    字第2082、2045號裁定要旨參照）。
２、經查：
 （1）異議人於民國98年4 月3 日20時55分許，駕駛車牌號碼MF
      -5260 號自用小客車行經苗栗縣苗栗市○○里○○地○道
      ，為警舉發「酒後駕車，經酒測呼氣值為0.96MG/L」違規
      乙節，有原舉發單位即苗栗縣政府警察局苗縣警交字第F0
      0000000 號舉發違反道路交通管理事件通知單、裁決書、
      送達證書各1 份在卷足憑。是異議人有違反同條例第35條
      第1 項第1 款之違規事實，堪予認定。
 （2）本件異議人既係違規酒後駕駛自用小客車，依上揭說明自
      僅能吊扣自用小客車駕駛執照；然按領有普通駕駛執照滿
      3 個月之駕駛人，得報考同級車類之職業駕駛執照；汽車
      駕駛人取得高一級車類之駕駛資格者，應換發駕駛執照，
      並准其駕駛較低級車類之車輛，其規定如左：一已領有聯
      結車駕駛執照者，得駕駛大客車、大貨車、代用大客車、
      大客貨兩用車、曳引車、小型車、輕型機器腳踏車，道路
      交通安全規則第60條第3 項前段及第61條第1 項第1 款分
      別定有明文。查本件異議人於考領有普通小型車駕駛執照
      後，復於96年1 月17日考領職業聯結車駕駛執照等情，有
      異議人汽車駕照基本資料1 紙在卷可稽（見本院卷第8 頁
      ）。又異議人因領有較高級之職業聯結車駕駛執照，且經
      換發為該等駕駛執照後，其他較低級等車類即不再核發駕
      駛執照，而直接允許其得駕駛其他級等車類，此乃基於現
      行實務對於汽車駕駛執照之管理，係採取「一照原則」之
      故。是異議人既無職業聯結車之駕駛執照可供吊扣，即無
      從執行該部分之處分，惟處分機關竟剝奪異議人職業聯結
      車駕駛之用路權，以其違規行為肇致需接受吊扣駕駛執照
      處分者，即屬對道路交通秩序之維持及道路交通安全已生
      較大影響。故藉執行吊扣駕駛執照處分以限制違規行為人
      繼續駕車行駛道路之權利，而認應吊扣異議人現領有之較
      高等級職業聯結車駕駛執照為吊扣處分，實乃不當擴張解
      釋限制人民權利之法律，有悖依法行政原則，應予撤銷。
      至異議人持有之職業聯結車駕駛執照應如何「吊扣」其中
      普通小型車駕駛執照效力部分，則屬該如何為適當之處分
      及執行方式問題（或可考慮於其「職業聯結車駕駛執照」
      上註記「吊扣普通小型車駕駛執照」，而為車類級別之駕
      駛資格之限制），但不能因執行稍有困難，即置立法修正
      通過之條文而不予遵守適用。且觀諸現行有效之中華民國
      交通部製發汽車駕駛執照之設計，其背面持照條件欄規劃
      有「C 加註條件：」，遇有較低等級駕駛執照遭吊扣處分
      時，是否可將是項限制條件及限制期間加註其中，以代較
      高等級駕駛執照全張繳照之吊扣處分執行，容有進一步討
      論空間。
３、綜上所述，本件異議人領有職業聯結車駕駛執照，駕駛上開
    自用小客車酒精濃度超過規定標準之違規行為，事證明確，
    足堪認定。惟原處分機關未考量現行同條例第68條修正規定
    及內涵，不得吊扣異議人現尚有效之其他各級駕駛執照，仍
    為裁處吊扣異議人之職業聯結車駕駛執照，即有違誤，應由
    本院將原處分關於吊扣部分之處分予以撤銷，改諭知如主文
    第3 項所示之處罰。至原處分關於罰鍰49,500元及施以道安
    講習之部分，異議人既未聲明異議，自不在本院審查範圍，
    附此敘明。
四、據上論斷，應依道路交通管理處罰條例第87條第2 項、道路
    交通案件處理辦法第18條、第20條前段，裁定如主文。
中    華    民    國    99    年    9    月     3     日
                  交通法庭  法  官  周靜妮
以上正本證明與原本無異。
如不服本裁定應於送達後5 日內向本院提出抗告狀。
                            書記官  巫  穎
中    華    民    國    99    年    9    月     3     日

司法院資訊處製作；財團法人民間司法改革基金會備份。
